【裁判字號】    99,上訴,162
【裁判日期】    990129
【裁判案由】    違反毒品危害防制條例
【裁判全文】
臺灣高等法院高雄分院刑事判決         99年度上訴字第162號
上  訴  人
即  被  告  甲○○
上列上訴人因違反毒品危害防制條例案件，不服臺灣高雄地方法
院98年度審訴字第4203號中華民國98年12月16日第一審判決（起
訴案號：臺灣高雄地方法院檢察署98年度毒偵字第5817號），提
起上訴，本院判決如下：
     主  文
上訴駁回。
     理  由
一、按不服地方法院之第一審判決而上訴者，須提出上訴書狀，
    並應敘述具體理由，上訴書狀未敘述上訴理由者，應於上訴
    期間屆滿後20日內補提理由書於原審法院。逾期未補提者，
    原審法院應定期間先命補正。但上訴書狀已敘述理由，惟所
    敘述者非屬具體理由，則屬不符上訴之法定程式，由第二審
    法院以其上訴不合法律上程式，判決駁回，不生定期命補正
    之問題，刑事訴訟法第350 條第1 項、第361 條、第362 條
    、第367 條定有明文。
二、次按，上開所稱「上訴書狀應敘述具體理由」，係指須就不
    服之判決為具體之指摘而言，如僅泛稱原判決認事用法不當
    或採證違法、判決不公等，均非具體理由（法院辦理刑事訴
    訟案件應行注意事項第162點參照）；復按所謂具體理由，
    必係依據卷內既有訴訟資料或提出新事證，指摘或表明第一
    審判決有何採證認事、用法或量刑等足以影響判決本旨之不
    當或違法，而構成應予撤銷之具體事由，始克當之（例如：
    依憑證據法則具體指出所採證據何以不具證據能力，或依憑
    卷證資料，明確指出所為證據證明力之判斷如何違背經驗、
    論理法則）；倘僅泛言原判決認定事實錯誤、違背法令、量
    刑失之過重或輕縱，而未依上揭意旨指出具體事由，或形式
    上雖已指出具體事由，然該事由縱使屬實，亦不足以認為原
    判決有何不當或違法者（例如：對不具有調查必要性之證據
    ，法院未依聲請調查亦未說明理由，或援用證據不當，但除
    去該證據仍應為同一事實之認定），皆難謂係具體理由，俾
    與第二審上訴制度旨在請求第二審法院撤銷、變更第一審不
    當或違法之判決，以實現個案救濟之立法目的相契合，並節
    制濫行上訴」（最高法院97年度台上字第892號判決意旨參
    照）。是如上訴理由書狀並未依據卷內訴訟資料，具體指摘
    原判決認事用法有何違法或不當之情形，即屬上訴未敘述具
    體理由。
三、本件上訴人即被告甲○○（下稱被告）因犯施用第一級毒品
    ，累犯，處有期徒刑捌月（民國〔下同〕98年9 月7 日部分
    ）；又持有第一級毒品，累犯，處有期徒刑參月（98年9 月
    8 日部分）在案（原審判決關於被告於98年8 月15日施用毒
    品海洛因犯行，判處有期徒刑八月部分，已確定送執行。）
    。被告不服於上訴期間之99年1 月4 日提出上訴狀，上訴理
    由略以：「被告購買一級毒品海洛因施用，為警查獲，然被
    告因施用而持有毒品海洛因之低度行為，應為施用海洛因之
    高度行為吸收，原判決竟加判持有一級毒品罪有期徒刑3 月
    ，實有一罪二判之疑，請撤銷改判等語。
四、經查，原審就被告於98年9 月7 日14時許，在其位於高雄縣
    大寮鄉○○路123 巷3 號之住處內，以將海洛因摻水置於針
    筒內注射之方式，施用第一級毒品海洛因1 次，其於該次施
    用毒品前，非法持有毒品海洛因之低度行為，認應為該次施
    用毒品海洛因之高度行為所吸收，不另論罪（見原審判決書
    理由欄第三項第3-4 行），原審此部分之適用法律意見，核
    無違誤。至於原審另以被告犯持有第一級毒品罪，累犯，處
    有期徒刑參月部分，經核並非就上開98年9 月7 日施用毒品
    海洛因行為前，所持有毒品海洛因行為部分之論罪科刑，而
    係就被告在上開98年9 月7 日施用毒品海洛因行為終了之後
    ，所另行起意持有毒品部分，即「被告於98年9 月8 日15時
    30 分 許，在高雄縣鳥松鄉水美加油站前，向某真實姓名、
    年籍不詳綽號「大頭仔」之成年男子，以新臺幣500 元之代
    價購入第一級毒品海洛因1 包（檢驗前淨重0.091 公克，檢
    驗後淨重0.081 公克）後，藏放在身上而持有之。」之事實
    。按被告既係在前開98年9 月7 日施用毒品海洛因後之翌日
    ，即98年9 月8 日，始另以500 元代價，向他人購買毒品持
    有，旋即於同日15時45許，在高雄縣鳥松鄉○○路789 之1
    號前，因其形跡可疑為警盤查時查獲扣押，核此部分之持有
    毒品海洛因行為，與前揭98年9 月7 日施用毒品前之持有海
    洛因行為，及該次施用毒品之行為，並不相關，顯係另行起
    意甚明。原審認98年9 月7 日施用毒品海洛因行為與98年9
    月8 日持有毒品海洛因行為，係獨立之數行為，無高、低度
    行為吸收關係之適用，應依數罪併罰論處，認事用法，均無
    違誤。被告上訴意旨，主張其持有毒品之行為，應依高低度
    吸收關係，僅論以施用毒品罪，不應另論其持有毒品海洛因
    罪並科刑云云，洵非的論，而不可採。
五、綜上所述，被告所提出之上訴理由，均非依據卷內既有訴訟
    資料或提出新事證，具體指摘原判決上開採證認事，有何足
    以影響判決本旨之不當或違法，而構成應予撤銷之具體事由
    ，徒以「被告購買一級毒品海洛因施用，其持有毒品海洛因
    之低度行為，應為施用海洛因之高度行為吸收，不另論罪，
    原判決竟加判持有一級毒品罪有期徒刑3 月，實有一罪二判
    之違誤」云云，而指摘原判決不當，請求撤銷改判，依據首
    揭說明，被告所提之前述上訴理由，核與刑事訴訟法第361
    條第2 項所稱「具體理由」顯非相當，其上訴顯屬違背法律
    上之程式，應由本院依同法第367 條前段、第372 條規定，
    不經言詞辯論，判決如主文。
據上論斷，應依刑事訴訟法第367 條前段、第372 條，判決如主
文。
中    華    民    國    99    年    1    月     29   日
                刑事第五庭    審判長法  官  任森銓
                                    法  官  施柏宏
                                    法  官  鍾宗霖
以上正本證明與原本無異。
如不服本判決應於收受本判決後10日內向本院提出上訴書狀，其
未敘述上訴理由者，並得於提起上訴後10日內向本院補提理由書
狀（均須按他造當事人之人數附繕本）「切勿逕送上級法院」。
中    華    民    國    99    年    1     月    29    日
                                    書記官  邱麗莉

司法院資訊處製作；財團法人民間司法改革基金會備份。
